臺灣嘉義地方法院刑事判決
110年度易緝字第10號
公  訴  人  臺灣嘉義地方檢察署檢察官
被      告  黃朝清



上列被告因妨害自由等案件，經檢察官提起公訴(102年度偵字第
4303號)，本院判決如下：
    主  文
黃朝清犯恐嚇危害安全罪，累犯，處拘役肆拾日，如易科罰金，
以新臺幣壹仟元折算壹日。扣案之門號○○○○○○○○○○號SIM卡壹枚
沒收。
黃朝清其餘被訴部分無罪。
    犯 罪 事 實
一、緣黃朝清與李建志曾有債務糾紛，經催討未果，黃朝清竟因
    此油生不滿，基於恐嚇危害安全之犯意，接續於民國102年1
    月28日晚間9時35分許、翌(29)日晚間11時8分許，於不詳地
    點，以其持用之行動電話門號0000000000號(下稱系爭門號)
    傳送「建志你每次說話不算話，沒關係你小心一點」、「建
    志幹你娘七八，你真的不要讓我找到你」等加害生命、身體
    之訊息內容至李建志所持用之行動電話，致李建志閱覽後，
    心生畏懼而致生危害於生命、身體之安全，嗣經李建志報警
    處理，警方持搜索票對黃朝清進行搜索，扣得系爭門號之SI
    M卡1枚，始悉上情。
二、案經嘉義縣警察局中埔分局報告臺灣嘉義地方檢察署檢察官
    偵查起訴。
    理  由
甲、有罪部分
壹、證據能力
一、本判決認定事實所引用之被告以外之人於審判外之言詞或書
    面陳述等供述證據，因當事人均對證據能力方面表示同意作
    為證據，而本院審酌各該證據作成時之情況，核無違法不當
    或證明力明顯過低之瑕疵，亦認以之作為證據應屬適當，是
    依刑事訴訟法第159條之5第1項之規定，認均有證據能力。
二、至其餘資以認定被告犯罪事實之非供述證據(詳後述)，亦查
    無違反法定程序取得之情形，依刑事訴訟法第158條之4反面
    規定，亦具證據能力，合先敘明。
貳、認定犯罪事實之證據及理由
一、訊據被告黃朝清固坦承其曾於上開時間，以行動電話系爭門
    號發送簡訊，傳送如上所述之訊息予被害人李建志，然否認
    有何恐嚇犯行，辯稱：我只是希望李建志出面處理債務，一
    時生氣才會傳那樣的訊息，不是真的對他有惡意等語。經查
    ：
(一)被告曾於102年1月28日晚間9時35分許、翌(29)日晚間11時8
    分許傳送上開內容之簡訊予被害人乙節，為被告所是認(見
    警卷第1至6頁；本院易緝卷第66頁)，並經證人即被害人李
    建志於警詢、偵查中證述明確(見警卷第7至12頁；偵卷第34
    至36頁)。復有通訊監察譯文、搜索扣押筆錄暨扣押物品目
    錄表各1份附卷可稽(見警卷第16至20頁、第23至25頁)。此
    部分之事實，首堪認定。
(二)被告雖已前詞置辯，惟按刑法第305條之恐嚇危害安全罪，
    所稱以加害生命、身體、自由、名譽、財產之事，恐嚇他人
    者，係指以使人生畏怖心為目的，而通知將加惡害之旨於被
    害人而言。所謂恐嚇，僅以通知加害之事使人恐佈為已足，
    不必果有加害之意思，更不須有實施加害之行為。蓋恐嚇罪
    之判斷重點，實係在於被告之行為是否足以使人心生畏懼，
    致危害安全。至於被害人是否心生畏懼，亦應本於社會客觀
    經驗法則以為判斷基準(最高法院75年度台上字第5480號判
    決、52年台上字第751號判例要旨參照)，是恐嚇危害安全罪
    之成立，本非以行為人確實實施加害為必要。而查，上開簡
    訊內容已造成被害人心生畏懼乙情，業據被害人於警詢及偵
    查中證稱：因為我有欠黃朝清錢，還不出來他就一直催繳，
    他又連續傳了簡訊恐嚇我，讓我覺得更害怕，籌不到錢只好
    在朋友家躲債等語(見警卷第7至10頁、偵卷第34至36頁)。
    再斟酌被告與被害人間本有金錢債務糾紛無法解決，為本案
    所不爭之事實，衡以一般社會通念，雙方於關係緊張、破裂
    時若遭遇此情，收受對於生命、身體安全具有恫嚇意味，且
    用語極端、不雅之文字簡訊，在客觀上應足致一般人心生恐
    懼之情形。堪認被告上開犯行，足使被害人心生畏懼，致生
    危害於生命、身體之安全。
二、綜上所述，被告上開所辯，應係卸責之詞，不足採信，本案
    事證明確，被告犯行堪以認定，應依法論科。
參、論罪科刑
一、論罪：
(一)被告行為後，刑法第305條於108年12月25日修正公布，於同
    年月27日施行，修正前規定「300元以下罰金」，修正後規
    定「9,000元以下罰金」，依刑法施行法第1條之1第2項本文
    規定，將罰金數額修正提高30倍，以增加法律明確性。對被
    告而言並無有利或不利之情形，並無行為後法律變更之問題
    ，無須為新舊法比較，而應依現行法即修正後之規定論處。
(二)核被告所為，係犯刑法第305條之恐嚇危害安全罪。又被告
    接續透過行動電話傳送恫嚇被害人訊息之行為，係基於單一
    犯罪決意及目的，各次行為間均係在密切接近之時空實施，
    持續侵害相同法益，各次行為之獨立性甚為薄弱，依一般社
    會通念難以強行分開，顯係基於單一犯意接續所為，侵害單
    一法益，應包括於一行為予以評價，為接續犯，應僅論以1
    罪；公訴意旨認為數罪，容有未洽，併此敘明。
二、科刑：
(一)按司法院釋字第775號解釋，依解釋文及理由之意旨，係指
    構成累犯者，不分情節，一律加重最低本刑，於不符合刑法
    第59條所定要件之情形下，致生行為人所受之刑罰超過其所
    應負擔罪責之個案，不符罪刑相當原則、比例原則。於此範
    圍內，在修正累犯規定前，為避免發生上述罪刑不相當之情
    形，法院就該個案應裁量是否加重最低本刑；依此，該解釋
    係指個案量處最低法定刑，又無適用刑法第59條減輕規定之
    情形，法院應依此解釋意旨裁量不予加重最低本刑(最高法
    院108年度台上字第338號、108年度台上字第3526號、108年
    度台上字第3123號判決意旨參照)。查被告前因不能安全駕
    駛案件，經本院以99年度朴交簡字第205號判決判處有期徒
    刑6月，於99年10月28日確定，被告於100年8月26日易科罰
    金執行完畢，有臺灣高等法院被告前案紀錄表1份在卷可參
    ，其於5年內故意再犯本件有期徒刑以上之罪，為刑法第47
    條第1項規定之累犯。另被告本案並無應量處最低法定刑且
    無法適用刑法第59條減輕規定之情形，並無應依司法院釋字
    第775號解釋意旨裁量不予加重最低本刑之適用，是被告本
    案所犯之罪，仍應依刑法第47條第1項之規定，加重其刑。
(二)爰審酌被告與被害人因債務未清發生糾紛，未思以理性方式
    溝通解決，竟恣意發送揚言加害他人生命、身體之恐嚇訊息
    ，此舉不僅無助於彼此紛爭之解決，更使被害人內心感受驚
    懼而抗拒共同解決問題之機會，其所為實應有所懲儆，另斟
    酌其除上開構成累犯之前科(不重複評價)，尚有賭博、公共
    危險等前科，有臺灣高等法院被告前案紀錄表可證，素行非
    端，兼衡其涉犯本案之損害程度非高、因債務糾紛情緒失控
    之犯罪動機、否認犯行之態度及尚未與被害人達成和解等節
    ，暨其於本院審理中自陳：1.目前種香蕉，2.國小畢業之智
    識程度，3.離婚、獨居、有2個小孩均已成年之家庭生活狀
    況，4.日薪新臺幣(下同)1,300至1,500元、無人須扶養之經
    濟狀況(見本院易緝卷第120頁)等一切情狀，量處如主文所
    示之刑，並諭知易科罰金之折算標準。
(三)按供犯罪所用、犯罪預備之物或犯罪所生之物，屬於犯罪行
    為人者，得沒收之，刑法第38條第2項前段定有明文。查被
    告持以發送上開訊息之行動電話，無證據顯示為被告所有、
    或第三人無正當理由提供用以犯罪之物，爰不予宣告沒收。
    然扣案之門號0000000000號SIM卡壹枚，則係被告實際管領
    ，且為本案犯罪所用之物，業據被告於本院審理中供陳在案
    (見本院易緝卷第119頁)，此部分應依法宣告沒收。
乙、無罪部分
壹、公訴意旨略以：被告黃朝清趁被害人李建志遭地下錢莊討債
    ，需錢孔急，無暇細慮之急迫、輕率機會，基於收取與原本
    顯不相當之重利犯意，於101年 12月底某日，在嘉義縣水上
    鄉某不詳地點，貸款2萬元與被害人李建志，並與被害人李
    建志約定利息為每10日為1期，每期應繳2,000元，首期利息
    應自借款內扣除，藉此收取與原本顯不相當之重利。因認被
    告黃朝清涉犯刑法第344條之重利罪嫌等語。
貳、按犯罪事實應依證據認定之，無證據不得認定犯罪事實；不
    能證明被告犯罪者，應諭知無罪之判決，刑事訴訟法第154
    條第2項、第301條第1項分別定有明文。而事實之認定，應
    憑證據，如未能發現相當證據，或證據不足以證明，自不能
    以推測或擬制之方法，為裁判基礎，且認定犯罪事實所憑之
    證據，雖不以直接證據為限，間接證據亦包括在內，然而無
    論直接證據或間接證據，其為訴訟上之證明，須於通常一般
    之人均不致有所懷疑，而得確信其為真實之程度者，始得據
    為有罪之認定，倘其證明尚未達到此一程度，而有合理懷疑
    存在，無從使事實審法院得有罪之確信時，即應諭知被告無
    罪之判決(最高法院40年台上字第86號、76年台上字第4986
    號判例意旨參照)。
參、公訴意旨認被告涉有上開罪嫌，無非係以：被告於警詢中之
    供述、被害人李建志於警詢、偵查中之指述等為其主要論據
    。訊據被告固坦承曾借款予被害人，惟堅詞否認有何重利犯
    行，辯稱：我當時借給李建志就是2萬元現金，我開檳榔攤
    ，他是常客，我們算熟，他說只要借1天應急去還給當舖，
    隔天就有錢還我，所以也沒有跟他算利息等語。經查本案卷
    證，除被害人上開供述外，即無其他足資憑據之證據可佐證
    被告出借款項予被害人時曾有約定或實際收受利息，本院尚
    難就公訴意旨所稱之重利犯罪事實達於確信，自無法使被告
    受詐欺取財罪責相繩。綜上所述，本院認為依檢察官所舉出
    之上開證據及調查證據之結果，對於被告有無公訴意旨所指
    之重利犯行，無法達於有罪之確信，綜合全案事證及辯論意
    旨，認不能證明被告涉犯重利罪，基於無罪推定原則，應為
    被告無罪之諭知。
據上論斷，應依刑事訴訟法第299條第1項前段、第301條第1項，
刑法第305條、第47條第1項、第41條第1項前段、第38條第2項前
段，刑法施行法第1條之1第1項，判決如主文。
本案經檢察官陳睿明提起公訴，檢察官林津鋒到庭執行職務。
中　　華　　民　　國　　110 　年　　12　　月　　30　　日
                  刑事第五庭    法　官　余珈瑢
以上正本證明與原本無異。
如不服本判決應於收受判決後20日內向本院提出上訴書狀，並應
敘述具體理由；其未敘述上訴理由者，應於上訴期間屆滿後20日
內向本院補提理由書（均須按他造當事人之人數附繕本）「切勿
逕送上級法院」。告訴人或被害人如對於本判決不服者，應具備
理由請求檢察官上訴，其上訴期間之計算係以檢察官收受判決正
本之日期為準。
恐嚇危害安全部分均得上訴。
重利部分，檢察官得上訴，被告不得上訴。
中　　華　　民　　國　　110 　年　　12　　月　　30　　日

                               書記官  賴心瑜
附錄本案論罪法條：
刑法第305條。
以加害生命、身體、自由、名譽、財產之事恐嚇他人，致生危害
於安全者，處2年以下有期徒刑、拘役或9千元以下罰金。